臺灣新竹地方法院民事裁定  
110年度消債清字第6號
聲  請  人  
即債務人    李雅紫  


代  理  人  李麗君律師
相  對  人  
即債權人    臺灣土地銀行股份有限公司

法定代理人  謝娟娟  
代  理  人  張家維  
相  對  人  
即債權人    國泰世華商業銀行股份有限公司

法定代理人  郭明鑑  
代  理  人  吳俊鴻  
相  對  人  
即債權人    花旗(台灣)商業銀行股份有限公司


法定代理人  莫兆鴻  

代  理  人  陳正欽  


相  對  人  
即債權人    遠東國際商業銀行股份有限公司


法定代理人  周添財  



相  對  人  
即債權人    元大商業銀行股份有限公司

法定代理人  翁健    
代  理  人  黃勝豐  
相  對  人  
即債權人    永豐商業銀行股份有限公司

法定代理人  陳嘉賢  


相  對  人  
即債權人    安泰商業銀行股份有限公司


法定代理人  丁予康  

代  理  人  羅漢璇  
相  對  人  
即債權人    良京實業股份有限公司

法定代理人  平川秀一郎



相  對  人  
即債權人    第一金融資產管理股份有限公司

法定代理人  周朝崇  
代  理  人  王秋翔  
上列當事人聲請消費者債務清理清算事件，本院裁定如下：
    主　文
債務人李雅紫自中華民國一一○年五月四日上午十一時起開始清
算程序。
命司法事務官進行本件清算程序。 
    理  由
一、按債務人不能清償債務或有不能清償之虞者，得依本條例所
    定更生或清算程序，清理其債務；債務人對於金融機構負債
    務者，在聲請更生或清算前，應向最大債權金融機構請求協
    商債務清償方案，或向其住、居所地之法院或鄉、鎮、市、
    區調解委員會聲請債務清理之調解。協商或調解成立者，債
    務人不得聲請更生或清算。但因不可歸責於己之事由，致履
    行有困難者，不在此限，消費者債務清理條例（下稱：消債
    條例）第3條、第151條第1項、第7項分別定有明文。所謂「
    不可歸責於己之事由」，係指金融機構所定之協商條件過苛
    ，致債務人於清償協商金額後，即無法維持其基本生活，或
    債務人於履行協商條件期間，因非自願性失業、工作能力減
    損、減薪或其他非於協商成立時所能預期之事由，而致收入
    減少，或因扶養人數增加、債務人或其家人傷病或其他非於
    協商成立時所能預期之事由，而致支出增加等情事。次按法
    院開始清算程序之裁定，應載明其年、月、日、時，並即時
    發生效力；法院裁定開始更生或清算程序後，得命司法事務
    官進行更生或清算程序；必要時，得選任律師、會計師或其
    他適當之自然人或法人一人為監督人或管理人，亦為消債條
    例第83條第1項、第16條第1項所明定。
二、聲請意旨略以：
　　聲請人前有不能清償債務之情事，積欠債務總額新臺幣（下
    同）2,340,737元，聲請人前曾於97年與元大商業銀行股份
    有限公司（下稱元大銀行）協商成立，因每月需還款約5萬
    元，聲請人入不敷出，未履行過協商條件即毀諾。聲請人復
    於本院向債權人聲請債務前置調解，最大債權銀行永豐商業
    銀行股份有限公司（下稱永豐銀行）提出以債權本金分180
    期、零利率，每期清償12,559元之還款條件，惟聲請人表示
    因生病無業而無法負擔等情，以致前置調解不成立。為此，
    爰依消債條例請求裁定准許清算等語。
三、經查：
㈠、聲請人主張積欠債務總額2,340,737元，且於提出本件清算之
    聲請前，曾於97年12月間與元大銀行成立前置協商，約定自
    98年3月10日起以每月29,700元、90期、年利率5.75%之方式
    攤還債務，惟聲請人未繳款即毀諾，有財團法人金融聯合徵
    信中心當事人綜合信用報告回覆書及國泰世華商業銀行股份
    有限公司陳報狀、臺灣高雄地方法院98年度溑債核字第104
    號民事裁定在卷可稽（本院卷第21、241、413-418頁）。從
    而，聲請人既曾與銀行債權人進行前置協商成立而後毀諾，
    其聲請更生程序，本院自應審究聲請人是否符合「不可歸責
    於己之事由致履行有困難」之要件，並綜合聲請人目前全部
    收支及財產狀況，評估是否已不能維持符合人性尊嚴之最基
    本生活條件，而有「不能清償或不能清償之虞」等情。
㈡、關於聲請人之財產收入及支出部分：聲請人名下有1筆現存個
    人保險，此有本院依職權調查聲請人之稅務電子閘門財產所
    得調件明細表、法務部—高額壽險資訊連結作業表在卷為證
    （本院卷第65-69頁）。聲請人聲請狀記載：清算前2年106
    年4月至108年3月收入658,024元；108年1月1日至108年7月2
    9日任職成民內科診所每月可得26,500元。目前無業，沒有
    領取任何社會補助（本院卷第17、111頁）；於110年3月29
    日到庭陳稱：我從108年5月5日腦中風住院後，就沒有工作
    ，之前在洗腎中心做書記的工作，一個月薪水約26,500 元
    ，醫院資遣我，我領了15萬多元，我有去申請失業補助，一
    個月領了13,000元，領了9個月，我沒有領取其他補助，水
    電費都是小孩支付，我沒有什麼費用，只有看病的費用，我
    租房子，租金是小孩跟我先生支付，我有3個小孩，分別是3
    0歲、28歲、27歲，都在工作，我女兒在臺北工作，我有一
    個女兒，二個兒子，我跟二個兒子以及我先生同住，我先生
    是建築工人，有工作才有收入，每個月薪水約2到3萬元，我
    的兒子月收入約2、3萬元，還要支付學貸，我女兒的收入每
    個月約4萬元，但是她在臺北租房子。我的吃飯等費用都是
    小孩跟先生一起分擔，家裡沒有人領取補助，我先生已經60
    歲了，我已經60歲，還沒有領取老人年金等語（本院卷第27
    3-274頁）。聲請人曾患右側腦出血中風，於108年5月5日至
    1108年5月15日於臺灣大學醫學院附設醫院新竹臺大分院新
    竹醫院神經內科普通病房住院。目前左側力氣仍未完全恢復
    ，有診斷證明書可佐（本院卷第363、387頁）。是本院即以
    聲請人目前無業、收入為0元作為其現在償債能力之基礎。
    至就聲請人目前生活之支出部分，聲請人雖列其每月支出膳
    食費6,000元、租金5,000元、水電瓦斯費1,500元、勞保費1
    ,600元、健保費675元、電信費100元、醫療費用200元，總
    計15,075元，然於本院稱：水電費都是小孩支付，租房子租
    金是小孩跟我先生支付，吃飯等費用都是小孩跟先生一起分
    擔等語，從而，聲請人每月必要支出即以勞保費1,600元、
    健保費675元、電信費100元、醫療費用200元範圍內為適當
    ，洵堪認定。
㈢、綜上，聲請人現無業每月可得支配之金額業已不足支應每月
    生活必要支出，其因曾中風而致其工作能力受影響，依聲請
    人所列債權總金額2,340,737元（本院卷第19頁），最大債
    權銀行永豐銀行提出以債權本金分180期、零利率，每期清
    償12,559元之還款條件（本院卷第249頁），聲請人顯無力
    負擔還款，揆諸首揭說明，應認聲請人有不能清償債務之情
    事及因不可歸責於己之事由，致履行有困難。本件復查無聲
    請人有消債條例第6條第3項、第8條或第82條第2項所定駁回
    清算聲請之事由存在，則聲請人聲請清算，即屬於法有據。
    再經本院依職權調閱債務人之法務部─高額壽險資訊連結作
    業表所示，其名下有現存個人有效保單1筆(見本院卷第67頁
    )，是聲請人名下尚有可充清算財團分配之財產，尚難謂全
    無清算之價值，堪認有清算程序之實益，自應依首揭規定開
    始清算程序，並命司法事務官進行本件清算程序。
四、綜上所述，本件聲請人為一般消費者，未從事營業活動。而
    其有不能清償債務之虞之情事，亦未經法院裁定開始更生程
    序或許可和解或宣告破產。此外，復查無聲請人有消債條例
    第6條第3項、第8條或第82條第2項所定應駁回清算聲請之事
    由存在，是本件聲請人聲請清算，即屬有據，應予准許。爰
    裁定開始清算程序，並命司法事務官進行本件清算程序。
五、爰裁定如主文。
中　　華　　民　　國　　110 　年　　5 　　月　　4 　　日
                  民事第二庭    法  官  林麗玉
以上正本係照原本作成。
本件不得抗告。
中　　華　　民　　國　　110 　年　　5 　　月　　4 　　日
                                書記官  郭春慧